【裁判字號】    97,訴,922
【裁判日期】    970916
【裁判案由】    違反毒品危害防制條例
【裁判全文】
臺灣雲林地方法院刑事判決               97年度訴字第922號
公  訴  人  臺灣雲林地方法院檢察署檢察官
被      告  乙○○
上列被告因違反毒品危害防制條例案件，經檢察官提起公訴（97
年度毒偵字第1130號），被告在準備程序中就被訴事實為有罪之
陳述，本院合議庭裁定由法官一人進行簡式審判程序，判決如下
：
    主      文
乙○○施用第二級毒品，累犯，處有期徒刑伍月；又施用第一級
毒品，累犯，處有期徒刑玖月，扣案之第一級毒品海洛因（驗餘
淨重零點零肆貳伍公克）沒收銷燬之，包裝前揭海洛因之外包裝
袋、注射針筒捌支及止血帶壹條均沒收之。應執行有期徒刑壹年
，扣案之第一級毒品海洛因（驗餘淨重零點零肆貳伍公克）沒收
銷燬之，包裝前揭海洛因之外包裝袋、注射針筒捌支及止血帶壹
條均沒收之。
    事實及理由
一、犯罪事實：
    乙○○前於民國88年間，因施用毒品案件，經送觀察勒戒後
    認無繼續施用毒品傾向，而於88年12月1 日執行完畢釋放出
    所，並由臺灣板橋地方法院檢察署（下稱板橋地檢署）檢察
    官於88年10月30日，以88年度毒偵字第2625號為不起訴處分
    確定；復於89年間，再因施用毒品案件，經送觀察勒戒後認
    有繼續施用毒品之傾向，再入戒治處所接受強制戒治，嗣於
    89 年8月11日停止戒治釋放出所，同時交付保護管束，迄90
    年3 月22日保護管束期滿且未經撤銷，再由板橋地檢署檢察
    官於90年5 月17日，以90年度戒毒偵字第323 號為不起訴處
    分確定；又於93年至94年間，另因施用毒品案件，經臺灣板
    橋地方法院（下稱板橋地院）於94年6 月20日，以94年度訴
    字第443 號判處應執行有期徒刑10月確定，與其他竊盜案件
    更定其應執行之行為有期徒刑1 年7 月確定，於95年9 月19
    日入監服刑，於95年9 月19日縮短刑期假釋出監，假釋期間
    付保護管束，甫於95年11月17日保護管束期滿未經撤銷假釋
    ，視為執行完畢。詎其猶不知悔改，竟基於施用第二級毒品
    甲基安非他命之犯意，於97年7 月8 日上午某時許，在雲林
    縣麥寮鄉某友人住處內，以將甲基安非他命置入玻璃球內點
    火燒烤後吸食其煙霧之方式，施用甲基安非他命1 次。其再
    基於施用第一級毒品海洛因之犯意，於97年7 月10日12時許
    ，在其位於雲林縣臺西鄉牛厝村丘厝4 號之住所內，以將海
    洛因摻水置入針筒內注射血管之方式，施用海洛因1 次。嗣
    經警方於97年7 月10日15時30分許，持搜索票前往其居所執
    行搜索時查獲，並扣得其所有之海洛因1 包（驗餘淨重0.04
    25公克）、供其施用海洛因之注射針筒8 支及止血帶1 條。
    再經警方採其尿液送驗後，自其尿液中檢出嗎啡及甲基安非
    他命陽性反應，始知上情。
二、認定犯罪事實所憑之證據及理由：
  (一)本案被告乙○○所犯之罪，均係死刑、無期徒刑、最輕本刑
    為3 年以上有期徒刑以外之罪，其於準備程序就前揭被訴事
    實為有罪之陳述，經受命法官告知簡式審判程序之旨，並聽
    取其與公訴人之意見後，本院合議庭裁定由受命法官獨任進
    行簡式審判程序，是本案之證據調查，依刑事訴訟法第273
    條之2 規定，不受同法第159 條第1 項、第161 條之2 、第
    16 1條之3 、第163 條之1 及第164 條至第170 條規定之限
    制，合先敘明。
  (二)上開犯罪事實，業據被告在本院審理中坦承不諱，且經警方
    採集其尿液送驗之結果，確呈現嗎啡及甲基安非他命陽性反
    應，有臺灣檢驗科技股份有限公司97年7 月31日編號KＺ0000
    00000000號濫用藥物尿液檢驗報告及雲林縣警察局尿液送檢
    真實姓名對照表各1 紙在卷可稽，另將扣案之白色粉末（驗
    餘淨重0.0425公克）送往行政院衛生署草屯療養院鑑定之結
    果，證實該白色粉末為海洛因，此亦有該院97年8 月28日草
    療鑑字第0970007557號鑑定書影本1 紙附卷可佐，復有前揭
    物品扣案可考，綜上足認被告之自白與事實相符，可以採信
    ，是本件事證明確，被告前揭犯行洵堪認定。
  (三)按毒品危害防制條例於92年7 月9 日修正公布，自93年1 月
    9 日施行，其中第20條將施用毒品之刑事處遇程序，區分為
    「初犯」及「5 年內再犯」、「5 年後再犯」。而依修正後
    之規定，僅限於「初犯」及「5 年後再犯」2 種情形，始應
    先經觀察、勒戒或強制戒治程序。倘被告於5 年內已再犯，
    經依法追訴處罰，縱其第3 次（或第3 次以上）再度施用毒
    品之時間，在初犯經觀察、勒戒或強制戒治執行完畢釋放5
    年以後，已不合於「5 年後再犯」之規定，且因已於「5 年
    內再犯」，顯見其再犯率甚高，原實施觀察、勒戒或強制戒
    治，已無法收其實效，即應依該條例第10條處罰（最高法院
    95年度第7 次刑事庭會議決議參照）。經查，被告前於88年
    間，因施用毒品案件，經送觀察勒戒後認無繼續施用毒品傾
    向，而於88年12月1 日執行完畢釋放出所，並由板橋地檢署
    檢察官於88年10月30日，以88年度毒偵字第2625號為不起訴
    處分確定；復於89年間，再因施用毒品案件，經送觀察勒戒
    後認有繼續施用毒品之傾向，再入戒治處所接受強制戒治，
    嗣於89年8 月11日停止戒治釋放出所，同時交付保護管束，
    迄90年3 月22日保護管束期滿且未經撤銷，再由板橋地檢署
    檢察官於90年5 月17日，以90年度戒毒偵字第323 號為不起
    訴處分確定；又於93年至94年間，另因施用毒品案件，經板
    橋地院於94年6 月20日，以94年度訴字第443 號判處應執行
    有期徒刑10月確定，甫於95年11月17日執行完畢，以上各情
    ，有臺灣高等法院被告前案紀錄表附卷可佐。是被告本案被
    訴施用毒品之犯行雖距其強制戒治之執行已逾5 年，然被告
    既在強制戒治執行完畢後5 年內已再為施用毒品之犯行，揆
    諸前揭決議意旨，本案仍不合於「5 年後再犯」之規定，即
    應依法論科。
三、論罪科刑之理由：
  (一)核被告所為，係犯毒品危害防制條例第10條第1 項、第2 項
    之施用第一級、第二級毒品罪；被告持有第一級、第二級毒
    品之低度行為，則為前述施用之高度犯行所吸收，均不另論
    罪。
  (二)被告所犯施用第一級、第二級毒品罪，犯意各別，行為互殊
    ，應分論併罰。
  (三)被告有前述犯罪事實欄所記載之前科紀錄，此觀臺灣高等法
    院被告前案紀錄表可明，其於受有期徒刑之執行完畢後5 年
    以內故意再犯本件有期徒刑以上之罪，均為累犯，各應依刑
    法第47條第1 項之規定加重其刑。
  (四)爰審酌被告前因施用毒品案件，已經觀察、勒戒、強制戒治
    程序及判處罪刑確定後執行完畢，竟仍不思悔改，徹底袪除
    施用毒品之惡習，再次施用海洛因及甲基安非他命，繼續沈
    淪毒海之中，可知其意志力甚為薄弱，殊不可取，惟念及其
    施用毒品之犯行，在本質上乃屬戕害自己身心健康之行為，
    尚未有嚴重破壞社會秩序或侵害他人權益之情形，且犯後能
    坦承犯行，態度尚佳，暨被告自承國小畢業，智識程度不高
    等一切情狀，分別量處如主文所示之刑，再定其應執行之刑
    。
  (五)扣案之海洛因（驗餘淨重0.0425公克），係查獲之第一級毒
    品，不問屬於犯人與否，應依毒品危害防制條例第18條第1
    項前段之規定沒收銷燬之。至包裹上開毒品海洛因之外包裝
    袋，並非不可與海洛因分離，係用於包裹海洛因，具有避免
    海洛因裸露受潮及方便攜帶之功能，此為本院職務上已知之
    事實，且為被告所有，業據被告供認在卷，應依刑法第38條
    第1 項第2 款之規定沒收該外包裝袋。至扣案注射針筒8 支
    及止血帶1 條，均為被告所有供（非專供）施用海洛因所用
    之器具，業經被告陳述明確，亦應依刑法第38條第1 項第2
    款之規定沒收之。
四、應適用之法律：
  (一)刑事訴訟法第273 條之1 第1 項、第299 條第1 項前段。
  (二)毒品危害防制條例第10條第1 項、第2 項、第18條第1 項前
    段。
  (三)刑法第11條、第47條第1 項、第38條第1 項第2 款、第51條
    第5 款 。
本案經檢察官甲○○到庭執行職務。
中    華    民    國    97    年    9     月    16    日
                  刑事第五庭    法  官  王  紹  銘
以上正本證明與原本無異。
如不服本判決，應於收受本判決後10日內向本院提出上訴書狀，
並應敘述具體理由。如未敘述上訴理由者，應於上訴期間屆滿後
20日內向本院補提理由書狀（均須按他造當事人之人數附繕本）
「切勿逕送上級法院」。
                                書記官  王  秀  如
中    華    民    國    97    年    9     月    16    日
附錄論罪科刑條文全文：
毒品危害防制條例第10條
施用第一級毒品者，處6 月以上5 年以下有期徒刑。
施用第二級毒品者，處3 年以下有期徒刑。


司法院資訊處製作；財團法人民間司法改革基金會備份。
